【裁判字號】    89,婚,202
【裁判日期】    890323
【裁判案由】    離婚
【裁判全文】
臺灣板橋地方法院民事判決  八十九年度婚字第二○二號
    原      告  甲○○
    訴訟代理人  陳金漢律師
    被      告  乙○○      住.
    訴訟代理人  梁裕勝律師
右當事人間離婚事件，本院判決如左：
    主    文
准原告與被告離婚。
訴訟費用由被告負擔。
    事    實
甲、原告方面：
  一、聲明：求為判決如主文所示。
  二、陳述：
      （一）緣兩造於六十七年十一月十九日結婚，育有二女廖于慧、廖純玉，及一
            子廖子宏，二女現均就讀高中，廖子宏則就讀國小六年級，三子女現均
            與原告同住於台北縣板橋市○○路二五三號二十樓之三。
      （二）七十八年底，鑒於台灣一些傳統產業勢將逐漸沒落，移轉投資為繼續生
            存之不二法門，為儘早搶得商機，被告乃毅然決定赴大陸深圳設廠，從
            事自行車零件之生產，至今已經營得頗具規模。七十九年底，約被告赴
            大陸投資一年後，被告認識公司職員王文霞，進而同居，開始其「包二
            奶」生活，原告亦自斯時成為棄婦，過著名存實亡的夫妻生活，王女並
            於八十六年三月間為被告產下一子。
      （三）由於投資模式係大陸設廠生產、台灣出口，因而被告於台灣仍設有貿易
            公司，因而被告經常兩地跑，八十七年以前，被告遲則三、四個月回台
            一趟，快則十天左右，而八十八年起，即近乎每星期回台，回台時間則
            停留三、五天或十餘天不等；惟自八十年初起（即認識王女後不久），
            被告雖屢次回台卻鮮少回家過夜，在原告記憶中，八年來被告只回家過
            夜二、三次而已，且均以「次日需很早出門」為由，刻意與原告分房而
            睡，經原告對其提出意見與抱怨後，被告索性不再回家過夜，甚而不再
            回家，只偶爾趁原告不在時「偷」回家拿東西便走，八年來原告亦前後
            前往大陸八次，被告仍是刻意與原告分房而居，冷漠以待，而除生活上
            對原告之冷淡外，因為被告之拒絕，兩造亦已無任何性愛生活，八年多
            來，兩造只不過是有名無實的掛名夫妻罷了，而被告長年來之絕情寡義
            ，原告實已無法忍受。
      （四）為子女之生活、教育問題，八十六年五月間，經原告不斷與被告溝通及
            協商，被告立書切結同意給予被告及子女經濟上之供給，而觀諸切結書
            全文，除第七條外，儘是錢與股份，而第七條卻明定：「本切結書為妻
            不得提出離婚要求，及有不當之行為。如有上述行為，本切結書自動失
            效」，除每月固定給付原告母子女四人新台幣（下同）十萬元外，對原
            告等之生活根本不聞不問，而被告所給之十萬元，需付房貸三萬餘元、
            母子女四人之生活費、教育費、補習費等，所剩無幾，甚而不夠用，然
            原告並無任何工作收入，除仰賴被告外，原告母子女四人實無法過活，
            被告之切結書，表面上看似被告對原告母子女之付出，其背後實則潛藏
            著被告以每月十萬元買斷原告一生、綁住原告而遂其「包二奶」老爺夢
            之陰謀技倆，八年多來，有名無實，結婚之義何在﹖原告經常電話連絡
            要求被告回心轉意，惟被告均不置理或以「照切結書走」回應，事情演
            變至今，原告既已無法挽回破裂的婚姻，兩造間之夫妻關係亦早已蕩然
            無存，離婚已是彼此間最後且惟一的一條路。
      （五）被告長年在大陸與王女同居生子，雖按月給付原告母子女四人十萬元，
            惟婚姻係兩造經營幸福美滿生活之結合關係，不能單純以金錢計算與衡
            量，亦即金錢並非婚姻的全部，兩造間既因可歸責於被告之原因致八年
            多來已名存實亡，爰依民法第一千零五十二條第二項之規定提起本件訴
            訟。
  三、證據：提出戶籍謄本一份、結婚證書影本一紙、被告名片一紙、王文霞身份證
            件及職務分配表各一份、被告書立之切結書影本一份、板信商業銀行貸
            款明細一份、照片四幀，並聲請訊問證人廖于慧。
乙、被告方面：
  一、聲明：求為判決駁回原告之訴。
  二、陳述：
      （一）按民法第一千零五十二條第二項規定，有同條第一項以外之重大事由，
            難以維持婚姻者，夫妻之一方得請求離婚。是否有難以維持婚姻之重大
            事由，判斷標準為婚姻是否已生破碇而無回復之希望，此不可由原告已
            喪失維持婚姻意欲之主觀面加以認定，而應依客觀的標準，即難以維持
            婚姻之事實，是否已達於倘處於同一境況，任何人均將喪失維持婚姻希
            望之程度以決之。又依同條第二項規定請求離婚者，必其事由甚為重大
            ，已達難以維持婚姻之程度，他方始得據以請求離婚。
      （二）本件原告依民法第一千零五十二條第二項規定請求離婚之事由，不外以
            被告於大陸「包二奶」、「八年多來有名無實」、「被告鮮少回家」等
            理由，惟查被告於七十九年間因初到大陸，環境陌生，一時疏慮而與一
            大陸女子逢場作戲，為原告發覺後，被告即自我反省，痛改前非，不再
            與該女子來往，並經原告女宥恕，未提出告訴及離婚請求，被告為彌補
            原告之寬恕，即應原告之請求，書立切結書一份以保障原告之生活，原
            告並同意不提出離婚之請求，日後被告亦遵守履行該切結書之承諾，並
            時常回台探視，此原告亦自認被告自八十年初即屢次回台可資證明，惟
            被告回家原告卻對被告冷言冷語，令被告無地自處，原告所稱被告刻意
            分房而居對其冷淡，顯非事實。
      （三）查被告雖於七十七年間發生過婚外情，但當時原告已宥恕被告，不為此
            事提出離婚之請求，今事隔十年，原告始舊事重提，應已非屬重大之事
            由，反觀被告不僅對原告及子女之生活照顧不層間斷，並於商務繁忙之
            際仍不時抽空返台探視，已盡為人父、人夫之責，原告所稱兩造之間有
            名無實，鮮少同居並非事實，原告單方面不欲維持婚姻之主觀意欲，顯
            與民法第一千零五十二條第二項不符。
    理    由
一、查兩造為夫妻，其二人婚姻關係現仍存續中，有原告提出之戶籍謄本在卷可稽。
    原告主張被告於七十八年底赴大陸設廠投資，一年後認識大陸女子王文霞，並進
    而同居，開始其「包二奶」生活，原告亦自斯時成為棄婦，過著名存實亡的夫妻
    生活，王女並於八十六年三月間為被告產下一子。被告自八十年初起（即認識王
    女後不久）雖屢次回台卻鮮少回家過夜，且均以「次日需很早出門」為由，刻意
    與原告分房而睡，經原告對其提出意見與抱怨後，被告索性不再回家過夜，甚而
    不再回家，只偶爾趁原告不在時回家拿取東西便走，被告對原告冷漠以待，兩造
    間已無任何性愛生活，八年多來，僅為有名無實之夫妻，爰依民法第一千零五十
    二條第二項之規定提起本件訴訟。被告則以：原告訴請離婚不外係以被告於大陸
    「包二奶」、「八年多來有名無實」、「被告鮮少回家」等為由，惟被告於七十
    九年間雖曾與大陸女子同居，但為原告發覺後，被告即未再與該女子來往，上情
    早為原告所知悉，被告並已獲原告宥恕，原告自不得再據此請求離婚，被告對原
    告及子女之生活照顧不層間斷，並於商務繁忙之際仍不時抽空返台探視，原告所
    稱被告刻意分房而居對其冷淡及兩造之間有名無實，鮮少同居並非事實，本件僅
    係原告單方面主觀上不欲維持婚姻，顯與民法第一千零五十二條第二項不符云云
    置辯。
二、按有民法第一千零五十二條第一項以外之重大事由，難以維持婚姻者，夫妻之一
    方得請求離婚，同條第二項定有明文。核其立法意旨，係夫妻一方之事由，雖不
    備同條第一項所列各款之要件，祇須按其事由之情節，在客觀上確實難以維持婚
    姻生活者，亦在得請求裁判離婚之列。因現代婚姻係以男女雙方之感情為基礎，
    以雙方情投意合，相互溝通扶持，彼此容忍，共同經營婚姻生活為要件，故所謂
    難以維持婚姻之事由，須該事由足以妨害婚姻互敬互愛、互信互諒之基礎，且已
    達於任何人處於同一境況，均將無意維持婚姻之程度，例如雙方情意已絕，溝通
    之途已塞，無容忍之度，共圖營生之念滅失，則其婚姻基礎已頹，自屬上開條款
    之重大事由。查本件原告主張被告赴大陸經商後，自八十年初起雖屢次回台卻鮮
    少回家過夜，在家過夜時亦與原告分房而睡，兩造間已無任何性愛生活，僅有夫
    妻之名而無夫妻之實等情，業據證人即兩造之女廖于慧到場證述屬實，被告雖否
    認上情，惟並未舉證以實其說，所辯洵無足採，自堪信原告之主張為真實。又被
    告另以其與大陸女子同居之事，早為原告所知悉，並獲原告宥恕，原告不得再執
    此請求離婚置辯，惟查，本件原告係以兩造長期無同居之事實，婚姻已名存實亡
    為由，依民法第一千零五十二條第二項規定訴請離婚，與原告何時知悉被告與人
    同居及事後是否已宥恕被告無涉，被告執此抗辯，亦不可採，併此敘明。
三、綜上所述，兩造間無同居之事實既已長達八、九年，且證人廖于慧亦證稱：「我
    父母感情不好，一見面就吵架，這種情形是我爸爸去大陸後發生的」，此外再參
    以被告自認之前在大陸確有與女子同居之事實等情觀之，顯見兩造感情已淡，無
    法相互溝通扶持、彼此容忍，欠缺共同經營婚姻生活之意念，故原告主張兩造無
    法再共同生活等情，應堪採信。揆諸上開說明，兩造之婚姻既生破綻，基礎嚴重
    動搖，無繼續和諧相處之希望，難期再回復共同之婚姻生活，應已合乎有重大事
    由難以維持婚姻之要件，是原告主張依此重大事由請求離婚，為有理由，應予准
    許。
四、據上論結，原告之訴為有理由，爰依民事訴訟法第七十八條，判決如主文。
中      華      民      國    八十九    年      三      月    二十三    日
                                  臺灣板橋地方法院家事法庭
~B法  官  程怡怡
右為正本係照原本作成。
如對本判決上訴，須於判決送達後二十日內向本院提出上訴狀。
中      華      民      國    八十九    年      三      月    二十七    日
~B書記官  劉昌明


司法院資訊處製作；財團法人民間司法改革基金會備份。
